臺灣高等法院刑事判決　　　　　　　　　　　　　　九十二年度上更(一)字第九一號
　　被　　　告　丁○○
　　　　　　　　　　　　（現
　　選任辯護人　呂福元律師
右上訴人因毒品危害防制條例案件，不服臺灣桃園地方法院八十七年度訴字第八一二
號，中華民國九十一年二月六日第一審判決（起訴案號：臺灣桃園地方法院檢察署八
十七年度偵字第一二００號、五八一一號），提起上訴，嗣經最高法院第一次撤銷發
回，本院判決如左：
    主  文
原判決撤銷。
丁○○連續轉讓第一級毒品，累犯，處有期徒刑年陸月。
扣案如附表所示之物均沒收銷燬。
    事  實
一、丁○○曾於民國（下同）八十三年間因非法吸用化學合成麻醉藥品、施用毒品及
    轉讓禁藥等罪案件，經臺灣桃園地方法院於八十三年五月二日、同年七月十一日
    分別判處有期徒刑五月、三年五月及六月，嗣於八十三年六月二十七日、同年十
    月十四日分別確定；隨後三罪經裁定更定執行刑為有期徒刑四年確定，嗣於八十
    四年十月十一日縮短刑期假釋出監，隨後因假釋未被撤銷而於八十七年二月四日
    縮刑期滿視為執行完畢。詎丁○○猶不知悔改，基於轉讓第一級毒品海洛因之概
    括犯意，連續為下列轉讓第一級毒品海洛因犯行：
　(一)、丁○○（所犯吸用安非他命及施用毒品部分另併案由法院審理）於八十六年八
  　　月間起，至同（八十六）年十二月間止，在桃園縣平鎮市○○路與環南路附近
    　之長江加油站，以○．三公克一小包新台幣（下同）三千元或○．六公克一小
      包六千元之價格（無賺取差價之營利犯意），連續將第一級毒品海洛因轉讓交
      付與友人甲○○施用，計十次左右；甲○○嗣於八十六年十二月八日十九時許
      ，在桃園縣平鎮市金星里十八鄰八八號住處為警查獲，並扣得其向丁○○轉讓
      取得，尚未施用完畢之海洛因二小包（驗餘淨重○．二公克，甲○○施用毒品
      部分，由本院八十七年度上訴字第二八三九號判決免刑，扣案之海洛因並諭知
      沒收銷燬確定）；丁○○承前轉讓第一級毒品海洛因之同一概括犯意，復於八
      十七年一月至同年四月二十七日期間，在桃園縣中壢市○○○街十六號二樓其
      當時之租屋處，將第一級毒品海洛因連續無償交付轉讓與友人甲○○施用一、
      二次；每次轉讓約一針之劑量○點一公克海洛因（甲○○施用第一級毒品海洛
      因部分已由檢察官另行簽請原審法院併案審理）；嗣甲○○於八十七年四月二
      十七日上午十一時十五分許在前開中壢市○○○街十六號二樓丁○○租屋處之
      客廳為警查獲。
　(二)、丁○○承前轉讓第一級毒品海洛因之同一概括犯意，經由友人綽號「老奸」之
  　　戊○○居中代庚○○以電話聯絡取得第一級毒品海洛因方式，由丁○○於八十
    　六年十一月間某日起至八十七年一月十六日間止，在桃園縣中壢市○○○街一
      三○號三樓庚○○住處與桃園縣楊梅鎮怡仁醫院等地，以每錢一萬餘元或半錢
      五千元之價格（無賺取差價之營利犯意），連續將第一級毒品海洛因轉讓交付
      與綽號「老奸」之戊○○，嗣由戊○○再將取得之第一級毒品海洛因交與委託
      取用毒品海洛因之庚○○施用；或由丁○○將第一級毒品海洛因送至前開庚○○住處大門屋內供庚○○施用；共計轉讓第一級毒品海洛因約十餘次（庚○○
      施用毒品部分，由原審另案判決免刑確定）；丁○○於同上期間承前轉讓第一
      級毒品海洛因之同一概括犯意，在桃園縣中壢市○○路七十二號二樓友人綽號
      「老奸」之戊○○住處，將第一級毒品海洛因摻入香菸之方式，連續無償交付
      轉讓與友人戊○○施用一、二次（戊○○幫助施用毒品罪部分，由原審以八十
      七年度訴字第六四三號判決免刑確定），每次轉讓約○點一公克海洛因。嗣庚○○於八十七年一月十六日上午十一時五十分許經警在其中壢市○○○街一三
      ○號三樓住處為警查獲，並於其住處客廳桌上、客廳櫃子及其身上皮夾等處查
      獲海洛因共四包（驗餘淨重九．八五公克，包裝重二．七八公克）；並經警於
　    庚○○上開住處同時查獲在場之戊○○。
　(三)、丁○○承前開轉讓第一級毒品海洛因之同一概括犯意，於八十七年三月間某日
  　　起至同年四月二十七日止，連續在桃園縣中壢市○○○街十六號二樓其當時之
    　租屋處，以一包（毛重約一‧七公克）一萬元之價格（無賺取差價之營利犯意
      ），轉讓交付第一級毒品海洛因與丙○○施用，共約五、六次。嗣於八十七年
      四月二十七日上午十一時十五分許，丙○○至桃園縣中壢市○○○街十六號二
      樓丁○○前開租屋處，向丁○○取得海洛因一包，正欲離開之際，為警當場查
      獲，並扣得丙○○所取得之海洛因一包（驗餘淨重一．五二公克，包裝重○．
      一八公克；丙○○施用毒品部分，由臺灣桃園地方法院檢察署八十七年度偵字
      第一六○六○號為不起訴處分，扣案丙○○所取得之海洛因一包並經聲請原審
      八十八年度聲字第二三八號裁定沒收銷燬確定），嗣經警在桃園縣中壢市○○○街十六號二樓丁○○租屋處，扣得丁○○所有，預備供吸食與轉讓所用之第
      一級毒品海洛因二十四包（驗餘淨重二十二點七九公克，包裝重四．八五公克
      ）；預備供轉讓分裝與預備供施用第一級毒品海洛因所用之空夾鏈袋七十個及
      殘留海洛因袋四包（上開空夾鏈袋七十個及殘留海洛因袋四包業於八十九十年
      六月二十八日經臺灣桃園地方法院檢察署檢察官命令執行沒收銷燬）。
二、案經桃園縣警察局平鎮分局及桃園縣警察局中壢分局報請臺灣桃園地方法院檢察
    署檢察官偵查起訴。
    理  由
一、轉讓甲○○第一級毒品海洛因部分：
　１、同案共犯甲○○於八十六年十二月八日為警查獲後，嗣於八十六年十二月九日
  　　於警詢中供稱：「（問：你如何向丁○○男子購買海洛因毒品？）我都是利用
    　丁○○000000000號行動電話來聯絡；都約在平鎮市○○路與環南路
      旁長江加油站交易。」，「（問：你總共與丁○○交易共幾次？）我自八十六
      年八月初開始吸用海洛因至今（指十二月八日左右），都是向丁○○購買、、
      、。」，「（問：你每一次購買價錢為何？）我每一次都購買○．三公克或○
      ．六公克等，價錢為仟元至陸仟元不等。」；嗣於八十六年十二月九日於偵
      查中供稱：「（問：毒品來源？）朋友丁○○賣我的，打行動0000000
      00；我們約在外面，一次買三千元、、、。」各等語明確在卷（臺灣桃園地
      方法院檢察署八十七年度偵字第五八一一號偵查卷第一○二頁、一○三頁；同
      上檢察署八十六年度偵字第一六三○八號偵查卷影本第十頁）。嗣甲○○於原
      審另案審理時亦供稱：「（問：海洛因來源？）是向丁○○購得，一次購買一
      小包三千元，前後共購得四、五次，皆是在平鎮市加油站交易，是以行動電話
      000000000聯絡。」等語在卷（臺灣桃園地方法院八十七年度訴字第
      一一六號被告甲○○刑事卷宗影本第七頁、第八頁）；共犯甲○○於八十六年
      十二月八日為警查獲時所扣得其所有之白色粉末二小包及所採集之尿液經送法
      務部調查局檢驗結果，分別證實為第一級毒品海洛因（驗餘淨重○．二公克）
      及有嗎啡陽性反應，此有該局鑑定通知書二紙附於前開偵查卷可稽（同上第一
      六三○八號偵查卷影本第十七頁、十八頁）。又共犯甲○○自八十六年八月間
      起至八十六年十二月八日止，連續施用第一級毒品海洛因犯行等情，並有臺灣
      桃園地方法院八十七年度訴字第一一六號被告甲○○施用毒品案件刑事判決（
      影本）與本院八十七年度上訴字第二八三九號被告甲○○施用毒品案件判決各
      一紙在卷足憑（同上八十七年度訴字第一一六號被告甲○○刑事卷宗影本第十
      二頁至第十四頁；本院卷第一八三頁至第一八五頁）。
　２、同案共犯甲○○於九十年十月二十四日原審調查時證稱：「（問：於八十六年
  　　八月至十二月間連續在平鎮市長江加油站以平均三千元之價格向丁○○購買海
    　洛因（約○點三公克）？是，在長江加油站向他（丁○○）購買，次數、數量
      及價格因為時間太久，我忘記了。」，「（問：如何聯絡？）我用電話打他手
      機，我是用電話或手機我忘了。」，「（問：你當時與丁○○認識多久？）八
      十六年被抓時認識他（丁○○）快一年。」，「（問：於本院訊問時說買四、
      五次？）那是一陣子，就是八十六年十二月那一陣子，共買四、五次，我是自
      八十六年八月就跟他（丁○○）買，中間有斷續。」，「（問：你可以確定的
      購買次數有多少？）、、、，有錢就有買來用，最少有十次以上。、、、。」
  　  ，「（問：自八十六年十二月被查獲後到八十七年四月被查獲前有無向丁○○
      取用或購買海洛因？）有，、、。」等語明確在卷（原審卷第二宗第八六頁至
      第九一頁）。
　３、被告丁○○於原審調查時供稱：「（問：是否認識甲○○（筆錄誤載為周前清
  　　）、丙○○（筆錄誤載為王庭文）是否認識？）我們（即丁○○本人、甲○○
    　、丙○○）是共同吸毒的朋友，我與他們二人（甲○○、丙○○）沒有財務糾
      紛、過節。」等語在卷（原審卷第一宗第一七三頁）；又被告丁○○於八十七
      年一月至同年四月二十七日期間，在桃園縣中壢市○○○街十六號二樓其當時
      之租屋處，將第一級毒品海洛因連續無償交付轉讓與友人甲○○施用一、二次
      ，每次轉讓約一針之劑量○點一公克海洛因等情，亦據被告丁○○於本院審理
      時供承明確在卷（本院卷第二九一頁）。則證人甲○○事後於本院改口翻供稱
      ，八十六年八月間至八十六年十二月間為止，其本人是在前開長江加油站向一
      位綽號「阿信」年約二十六、七歲之男子所取得之毒品海洛因，並不是向本案
      之被告丁○○取得毒品海洛因；其於桃園地院所供稱之「阿信」亦非指本案之
      丁○○；當時其被警查獲時，警察並未在其身上查獲毒品洛因；其於偵查中是
      為了趕快交保，所以才供稱是丁○○云云，無非迴護被告之詞，自不足據為被
      告丁○○有利之依據。
　４、同案共犯甲○○於八十七年四月二十七日上午十一時十五分許至被告丁○○前
  　　開中壢市○○○街十六號二樓租屋處為警查獲後，經採取其尿液尿送驗結果，
    　其尿液亦呈現煙毒嗎啡反應等情，亦有法務部調查局八十七年五月十二日（八
      七）陸字第○○五六○一號檢驗通知書一紙在卷足憑（臺灣桃園地方法院檢察
      署八十七年度偵字第五八一一號偵查卷第八六頁）；復有同案共犯甲○○因施
      用前開第一級毒品海洛因經檢察官以與其前所犯同署八十六年度偵字第一六三
      ○八號施用毒品案件有連續犯裁判上一罪之關係移請原審即臺灣桃園地方法院
      併案審理之簽呈一紙在卷足憑（同上第五八一一號偵查卷第九三頁）。參以共
      犯甲○○於原審調查時供稱：八十七年四月二十七日上午十一時十五分許，其
      本人有至被告丁○○上揭中壢市○○○街十六號二樓租屋處被警查獲，當時因
      身上沒錢，去找被告丁○○原先想要向被告丁○○要一些免費的海洛因，當時
      門一開即被警查獲（因被告丁○○尚未著手實施轉讓第一級毒品海洛因之行為
      ，故無轉讓未遂罪之問題）等語（原審卷第二宗第九○頁）以觀，可見被告丁○○確有於如事實欄第一段之（一）所述轉讓第一級毒品海洛因與友人甲○○
      施用等情至明。
二、轉讓庚○○、戊○○第一級毒品海洛因部分：
　１、證人即同案共犯庚○○於八十七年一月十六日為警查獲後於警詢中供稱：「（
　　　問：你所吸用海洛因毒品是向何人購買？）我所吸用的海洛因大都是拜託綽號
  　　「老奸」戊○○購買，、、、。」、「問：你每一次購買多少海洛因，平均一
    　天吸用幾次？）我大都購買半錢或一錢重量海洛因，價值約新台幣八仟至一萬
      元不等，、、、，平均一天吸用三、五次左右。」，「（問：戊○○、、、、
      你是否認識？何種關係？是否有販賣、吸用海洛因毒品？）戊○○、、、我認
      識，是朋友關係，、、，戊○○有吸用海洛因等習慣。」，「（問：戊○○向
      警方供稱，海洛因毒品是你叫他（戊○○）連絡丁○○後，由你親自和丁○○
      交易，你做何解釋？）是的，是我叫戊○○連絡丁○○將毒品拿給我，我再將
      錢交給他（丁○○）。」等語在卷（見同上第一二○○號偵查卷第八頁背面、
      第九頁正面、第十二頁反面）；嗣於偵查中供稱：「（問：毒品何來？）拜託
      戊○○去找人買，是去找一個阿信的買。」，「（價錢如何算？）一錢一萬多
      元。」等語（同上第一二○○號偵查卷第五五頁正面、背面）；經核與證人即
      同案共犯戊○○於八十七年一月十六日為警查獲後於警詢中供稱：「（問：你
      是否有提供海洛因供庚○○吸食？）是他（庚○○）叫我連絡他人將海洛因毒
      品拿給庚○○吸食，我只居中聯絡並無轉交及直接介入交易。」；「（問：你
      是連絡何人販賣毒品供庚○○吸食？）是連絡綽號「相信」（經查為丁○○）
      之男子販賣海洛因供庚○○吸食。」；「（問：你是如何連繫綽號「相信」之
      繫約有十餘次，自八十六年十一月迄今。」、「（問：每次交易毒品款項是何
      人交付？）每次交易均是「相信」之男子直接將毒品交給庚○○並直接付款。
      我並未從中轉交或抽取利潤。」，「（問：庚○○向警方供述，其所吸食之海
      洛因毒品，大都是由你替他購買的，你作何解釋？）因庚○○是民意代表，不
      方便直接購買海洛因毒品，由我代為聯絡購買。」，「（問：你一共替庚○○
      購買幾次海洛因毒品？）大約十幾次。」，「（問：庚○○向警方供稱，他（
      庚○○）說吸食之海洛因毒品都是由他（庚○○）出錢交給你（戊○○），由
      你當面向丁○○（筆錄誤載為庚○○）交易的，你如何解釋？）就是庚○○親
      自交錢給我，我再將錢放置在樓下的垃圾筒旁，再由丁○○取走購買海洛因毒
      品（的錢）；海洛因毒品由庚○○住處大門門縫塞入屋內，供庚○○吸食之用
      。」各等語（同上第一二○○號偵查卷第十八頁正面、反面、第二一頁背面、
      第二二頁）；嗣於偵查中亦供稱：「（問：庚○○使用之毒品何來？）他（庚○○）叫我打電話聯絡賣毒品的，然後毒品他（指丁○○）就送去庚○○那邊
      。」，「（問：庚○○叫你跟何人聯絡？）一個叫阿信的。」，「（問：如何
      聯絡？）打電話，電話號碼是乙○○給我，庚○○叫我去找毒品，我就去找到
      乙○○，乙○○就把丁○○之電話給我。」，「（問：你幫他聯絡阿信後，是
      否曾把毒品帶給庚○○？）無，是阿信從慈惠三街之門隙塞入，按一下電鈴，
      庚○○即知。」各等語所供大致相符（同上第一二○○號偵查卷第五九頁至第
      六○頁）。且證人戊○○於原審八十七年七月九日調查時亦證稱：「（問：你
  　　有沒有以電話聯絡丁○○，說要向丁○○買海洛因？）有的。是庚○○委託我
    　買海洛因，我就找丁○○幫忙調貨。我都是以電話與丁○○聯絡，有時是五千
      元，有時是一萬元；總共成交了七、八次以上。、、、，有時是丁○○在楊梅
      的怡仁醫院交貨給我，在怡仁醫院交貨兩、三次。」等語，核與證人庚○○同
      日於原審調查時亦證稱：「（問：你有無委託戊○○去買海洛因？）有的，、
      、。」等語均相符合（原審卷第一宗第二八頁正面、背面）；再者，被告丁○○於同日在原審調查時，當庭與證人庚○○、戊○○二人對質時，亦供稱：「
      （問：對於證人戊○○及庚○○之前述證詞有何意見？）戊○○找我，我也是
      找別人（莊英俊）調貨的，我沒有得到任何利益。」等語在卷（原審卷第一宗
      第二八頁背面）。證人戊○○事後於本院調查時改口證稱，當時警察在詢問時
      ，其本人是說向一位「阿信」的男子買的，警察就在「阿信」的後面括弧寫上
      （丁○○）；其實其本人並不認識丁○○；嗣其本人於偵查中就如在警詢中同
      樣表示；該「阿信」之男子並不是庭上的丁○○。隨後在原審時其本人亦稱毒
      品是向一位「阿信」的男子買的，大約五十歲，不是向本案之被告丁○○買的
      。當時其本人與庚○○住在桃園楊梅怡仁醫院，要毒品時便打電話給上開「阿
      信」男子，該「阿信」之男子送海洛因來的時間都是在晚上十二點後，迨該「
      阿信」之男子到達之後，就會按電鈴讓渠等知道，渠等就將款項塞在門口門縫
      中，該「阿信」之男子就直接將毒品塞到門縫裡就離開；惟該「阿信」之男子
      並不是被告丁○○云云，無非是後迴護被告之詞，自不足取。
　２、又被告丁○○於八十六年十一月間某日起至八十七年一月十六日間止，在桃園
  　　縣中壢市○○路七十二號二樓友人綽號「老奸」之戊○○住處，將第一級毒品
    　海洛因摻入香菸之方式，連續無償交付轉讓與友人戊○○施用一、二次，每次
      轉讓約○點一公克海洛因等情，亦據被告丁○○於本院審理時供承載卷（本院
      卷第二九一頁）。
　３、又共犯庚○○於前開八十七年一月十六日為警查獲時所扣得，其所有之前開白
  　　色粉末四包及所採集之尿液經送法務部調查局檢驗結果，分別證實為海洛因（
    　驗餘淨重九．八五公克）及有煙毒嗎啡陽性反應，此有該局鑑定通知書與檢驗
      通知書各一紙附前開偵查卷可稽（同上第一二○○號偵查卷第一三五頁、第一
      三六頁）；另共犯戊○○於上揭八十七年一月十六日為警查獲時，經採取其尿
      液送法務部調查局檢驗結果，戊○○尿液亦有煙毒嗎啡陽性反應，此亦有該局
      鑑定通知書一紙檢驗通知書一紙在卷足憑（同上第一二○○號偵查卷第一三八
      頁）；並有臺灣桃園地方法院八十七年度訴字第六四三號同案共犯戊○○施用
      第一級毒品海洛因案件刑事判決一紙在卷可稽（原審卷第一宗第七五頁至第七
      八頁）。由此可見，被告丁○○確有如事實欄第一段之（二）轉讓第一級毒品
      海洛因與庚○○及戊○○等人犯行至明。
三、轉讓丙○○第一級毒品海洛因部分：
　１、查證人即共犯丙○○於八十七年四月二十七日上午十一時十五分許，在被告丁○○前開中壢市○○○街十六號二樓租屋處為警查獲後，於警詢中供稱：「（
    　問：你被查獲何物？）我被警察在我身上起獲海洛因含袋一．七公克及針筒一
      支。」，「（問：被起獲，在你身上之海洛因及針筒是何人的？）是我的。」
      ，「（問：你使用海洛因多久了？）我施打海洛因才一個多月，陸陸續續。我
      皆用針筒施打在手上。」，「（問：最後乙次施打海洛因是於何時？）是於八
      十七年四月二十六日脕上十點左右，在我自宅平鎮市○○路一七七號。」，「
      （問：施打之海洛因及今日被起獲之海洛因是向何人購買？）我這海洛因皆是
      向丁○○購買，前後已有五、六次，每次都購買一萬元，約一．七公克之海洛
      因，都是我前往丁○○之住宅中壢市○○○街十六號二樓，今日我前往向丁○○購買完那海洛因一．七公克，正欲離去即被警查獲。」等語明確（八十七年
    　度偵字第五八一一號偵查卷第九頁背面、第十頁正面、背面）。又證人丙○○
      於八十七年四月二十七日為警查獲時所扣得所有之白色粉末一小包及所採集之
      尿液經送法務部調查局檢驗鑑定結果，分別證實為海洛因（驗餘淨重一．五二
      公克）及有煙毒嗎啡陽性反應各等情，此有該局鑑定通知書與檢驗通知書各一
      紙附前開偵查卷可稽（同上第五八一一號偵查卷第一○五頁、第八七頁）。
　２、再證人丙○○於八十七年四月二十七日所取得之前揭海洛因一包，其包裝與份
  　　量與被告丁○○所有，同（二十七）日被查獲之二十四包海洛因中之其中至少
    　六包（即附原審審判筆錄後之照片中第一列左邊起算第三、四、五、六包、第
      二列第一、二包；見原審卷第二宗第一五九頁）之包裝與份量大致相同（至於
      其確實之重量，因係同一人所有，故法務部調查局於收受後將之均勻混合秤重
      檢驗，已無法重新分別秤重，有該局九十年十一月二十六日（九○）陸（一）
      字第九○○七九五四三號函在卷可稽；見原審卷第二宗第一三二頁至第一三三
      頁），可見前開證人丙○○身上所查獲之前述海洛因一包確係自被告丁○○處
      取得，應可認定。由此足證，證人丙○○自八十七年三月間某日起，至同（八
      十七）年四月二十六日止，其所施用之海洛因係至被告丁○○在桃園縣中壢市
      ○○○街十六號二樓租屋處向被告丁○○取得，共約五、六次，每次一小包（
      約毛重一．七公克），價格一萬元，迨於同（八十七）年四月二十七日十一時
      向被告丁○○取得後，為警在被告丁○○前開租屋處查獲等情至明。
　３、雖證人丙○○於偵查中及原審調查時否認曾向被告丁○○取得海洛因，供稱：
  　　其所施用及扣案之海洛因係前一天晚上向綽號「阿順」者購買的云云。惟經質
    　問證人丙○○為何於警詢中供稱：向被告購買五、六次海洛因一事，丙○○於
      偵查中供稱：「我在警訊簽名時未仔細看。」（同上第五八一一號偵查卷第二
      九頁）；嗣於原審九十年十月八日調查時則供稱：「（問：你在該地待多久？
      ）一進去拿了馬上就走。我當時被查獲時因藥癮犯了，頭腦已很不清楚了。我
      是問筆錄時頭腦很不清醒，不是一抓到就很難過。」等語（原審卷第二宗第八
      一頁）；而被告丁○○於原審九十年十一月十四日調查時則供稱：「他（即丙○○）只是因為我們都是吸毒的，當天來找我聊天而已，並施用毒品，是他（
      丙○○）用他的，我用我的。他（丙○○）大概去差不多半小時就為警查獲。
      」等語（原審卷第二宗第一○四頁），證人丙○○既如被告所稱在警方於同日
      十一時十五分許查獲前已在被告前開租屋處半個多小時，且與被告等人一起施
      用毒品；則證人丙○○其於一小時後之同日十二、三時製作警詢筆錄時，藥（
      毒）癮應不至於那麼快發作？反倒是其於同日下午四時許偵查時，距離其上次
      施用海洛因時已五個多小時，其毒癮應發作，其何以頭腦清楚到知道為其於警
      詢筆錄中對被告不利之部分解釋。況且，證人丙○○於警詢中亦供稱其開始施
      用海洛因與最後一次施打海洛因之時間、地點以及其沒有施用安非他命（前開
      調查局尿液檢驗報告亦證實其尿液內無甲基安非他命反應）；其係因為開刀才
      使用海洛因，請求從輕發落等語（同上第五八一一號偵查卷第十頁正面與背面
      ）；證人丙○○其當時如確係頭腦不清楚，又何以為前述與事實相符之陳述？
      參以證人丙○○於原審九十年十月八日單獨調查訊問時，其雖否認向被告取得
      海洛因，並稱當日被查獲之海洛因係其朋友己○○叫他（丙○○）向被告拿的
      ，「拿到後要出門時警察就在門口，我（丙○○）東西還拿在手上，就是當天
      被查獲的那一包」（原審卷第二宗第八○頁）；嗣證人丙○○其後於同年十一
      月十四日與被告丁○○在原審同庭調查時，即順著被告之說詞，又改稱：「是
      劉要我去拿但還沒拿到就被警查獲。」，「（問：身上海洛因何來？）向綽號
      「阿順」買的。以一萬元代價買的、、、。」等語（原審卷第二宗第一○六頁
      ）。再者，證人己○○經本院傳訊且與證人丙○○當庭對質結果，亦於本院證
      稱，其本人並未打電話囑咐丙○○去向丁○○拿海洛因，且其本人與被告丁○○不熟，故不可能打電話要丙○○去向丁○○拿海洛因等語明確（本院卷第二
      三五頁）；由上所述，證人丙○○事後於偵查中與原審調查時，改口否認有向
      被告丁○○拿取毒品海洛因，並翻供稱係己○○要其去向丁○○拿取海洛因；
      復於本院調查時改稱，其於為警查獲之那一包海洛因，是其本人於被查獲之前
      一天晚上向一位三十歲左右綽號「阿順」之男子購買的；當時其本人在丁○○
      家中被警查獲時，因丁○○身上有好幾十包海洛因，警員當時就引導其本人說
      ，其本人被查獲之那一包海洛因是不是丁○○的，因丁○○身上已經有被查獲
      那麼多包海洛因，不差其本人被查獲之那一包，故其才供稱其身上被查獲之那
      一包毒品海洛因是丁○○的云云，無非係事後推諉與迴護被告之詞，均不足採
      信。
四、此外復有經警扣得被告丁○○所有，預備供施用與轉讓所用之第一級毒品海洛因
    二十四包（驗餘淨重二十二點七九公克，包裝重四．八五公克，有法務部調查局
    八十七年五月十九日（八七）陸字第八七一六二○五二號鑑定通知書一紙在卷足
    憑，同上第五八一一號偵查卷第一○八頁）與預備供轉讓分裝與預備供施用第一
    級毒品海洛因所用之空夾鏈袋七十個及殘留海洛因袋四包之搜索扣押證明筆錄與
    扣押物品清單各一紙在卷可資佐證（同上第五八一一號偵查卷第一五頁、第二五
    頁；惟前揭空夾鏈袋七十個及殘留海洛因袋四包，業於八十九十年六月二十八日
    經臺灣桃園地方法院檢察署檢察官命令執行沒收銷燬，有該處分命令影本一紙在
    卷足稽，見原審卷第二宗第三六頁）。
五、辯護人雖辯稱，戊○○在購買毒品當中，均未與該「阿信」之男子見到面，戊○○只是居中聯繫，因此戊○○無法肯定所謂的「阿信」就是被告丁○○。證人甲○○在原審中的陳述前後不一，在鈞院作證時，也說他沒有向被告買毒品。另證
    人庚○○在原審時作證時，亦陳稱未見過被告丁○○；而且證人戊○○在鈞院作
    證時，也有表示在楊梅怡仁醫院買毒品時，送毒品過來的那個人不是丁○○。另
    被告丁○○在中壢市租屋處被查獲之毒品二十四包毒品重量是毛重二十九公克，
    平均壹包的重量是一點二公克，所含的毒品重量與當時證人丙○○身上被查獲的
    毒品重量一點七公克不同；若當時證人丙○○身上被查獲的那包海洛因是丁○○
    販賣給丙○○的話，丙○○身上那包毒品的重量應該與丁○○所有的二十四包毒
    品重量相同云云，均屬位被告事後卸責之詞，委不足採。綜上調查，足證本件被
    告前開轉讓第一級毒品海洛因事證明確，其犯行應堪認定。
六、按海洛因依新修正現行之毒品危害防制條例第二條第二項第一款規定，係屬第一
    級毒品；查本件被告行為後，肅清煙毒條例已於八十七年五月二十日公布修正為
    毒品危害防制條例，並於同年五月二十二日生效；嗣該毒品危害防制條例於九十
    二年七月九日經修正公布，而於九十三年一月九日施行；按被告所犯之前揭轉讓
    毒品海洛因行為係於前開毒品危害防制條例施行前為之，惟修正前之肅清煙毒條
    例並無處罰轉讓毒品之規定，故前開轉讓毒品海洛因行為應論以肅清煙毒條例第
    九條第一項施用毒品罪之幫助犯；惟新修正現行毒品危害防制條例，於第八條第
    一項已設有轉讓第一級毒品罪之規定，故行為後法律有變更，自應比較新舊法，
    適用較有利於行為人之法律。又法律是否有利於被告，應就法律全部規定作整體
    之觀察，而新修正現行毒品危害防制條例第八條第一項之法定刑為一年以上七年
    以下有期徒刑，而肅清煙毒條例第九條第一項之法定刑則為三年以上七年以下有
    期徒刑，故新修正現行毒品危害防制條例第八條第一項之法定刑較肅清煙毒條例
    第九條第一項法定刑為輕，經比較新舊法之後，自應適用較有利於行為人之新修
    正現行毒品危害防制條例第八條第一項之規定（臺灣高等暨所屬法院八十八年法
    律座談會彙編第二五九頁至第二六○頁參照）。核被告丁○○所為，係犯新修正
    現行毒品危害防制條例第八條第一項之轉讓第一級毒品罪；被告持有第一級毒品
    海洛因之低度行為應為轉讓之高度行為所吸收，不另論罪。公訴人起訴認被告係
    犯毒品危害防制條例第四條第一項販賣第一級毒品罪云云，惟訊據被告丁○○則
    堅決否認有前開販賣第一級毒品海洛因之犯行，辯稱，戊○○等人找其本人，嗣
    由其本人再找別人調貨，其本人並未得到任何利益；其本人與甲○○、戊○○等
    人均是吸毒之關係，並無買賣；其本來從未想要販賣等語（原審卷第一宗第二八
    頁背面；第二宗第一五五頁；本院卷第二九一頁）。按毒品危害防制條例第四條
    第一項之販賣第一級毒品罪，必以行為人有營利之意思，而販入或賣出第一級毒
    品或二者兼而有之為其構成要件；故必以行為人有營利意思之目的為其要件。經
    查：（一）、由證人甲○○、戊○○、庚○○及丙○○及被告丁○○等人於警詢
    與偵查中及原審迄至本院之筆錄供述中均無法證明被告丁○○確有營利之意圖。
    （二）、公訴人於起訴書之犯罪事實與理由中均未敘明被告丁○○於本案有何營
    利之犯罪意思，且亦證明被告丁○○有何營利之意圖。（三）、本件被告丁○○
    於如事實欄第一段之（三）、經警查扣之第一級毒品海洛因二十四包（驗餘淨重
    二十二點七九公克）已如前述，且有該扣案之第一級毒品海洛因二十四包照片在
    卷可稽（原審卷第二宗第一五九頁）；依該扣案之第一級毒品海洛因二十四包外
    觀以觀，無從證明判斷每包重量若干；其確實之重量，因係同一人所有，故法務
    部調查局於收受後將之均勻混合秤重檢驗，已無法重新分別秤重，此有該局九十
    年十一月二十六日（九○）陸（一）字第九○○七九五四三號函在卷可稽（見原
    審卷第二宗第一三二頁至第一三三頁）；因無從判斷被告每包毒品海洛因之重量
    多少？進價若干？公訴人並未舉證被告丁○○有何營利之意思，本院亦無從判斷
    被告確有營利賺取差價之犯行。核與前開販賣第一級毒品罪，必以行為人有營利
    之意思之犯罪構成要件不合；故被告辯稱並無販賣之意思應可採信；揆諸前開說
    明，自難遽論被告以前揭毒品危害防制條例第四條第一項之販賣第一級毒品罪責
    ；公訴人起訴被告以前揭毒品危害防制條例第四條第一項之販賣第一級毒品罪云
    云，尚有誤會；惟因基本事實同一，爰變更起訴法條，併予敘明。被告先後多次
    轉讓第一級毒品海洛因犯行，時間緊接，犯罪構成要件相同，顯係基於概括之犯
    意反覆為之，應依連續犯之規定論以一罪，並加重其刑。查被告有如事實欄第一
    段所述之犯罪科刑執行情形，此有本院被告全國前案紀錄表在卷足憑，其於有期
    徒刑執行執行完畢後，五年以內再犯有期徒刑以上之本罪，為累犯，應依刑法第
    四十七條規定加重其刑，並遞加之。
七、對於被告上訴與原審判決之判斷：
　(一)、本件被告所犯前揭連續轉讓第一級毒品罪犯行，事證明確，已如前述；原審對
  　　於被告予以論罪科刑，固非無見；惟查：被告堅決否認有販賣毒品海洛因營利
    　之犯意；而且本件亦無法證明被告確有營利之意思而販賣第一級毒品海洛因與
      前開甲○○、戊○○等人，已見前述；自難遽論被告予販賣第一級毒品罪。原
      審疏未詳查，竟誤認被告係販賣第一級毒品罪，依連續犯對被告予以判處無期
      徒刑，其認事用法尚有未洽。被告提起上訴，否認其有販賣毒品海洛因罪營利
      之犯意，為有理由。原判決既有前開可議之處，顯屬無可維持，應由本院將原
      判決撤銷改判。爰審酌被告與甲○○、戊○○等人均屬熟識之朋友，且又同屬
      吸毒者；與被告轉讓第一級毒品海洛因與甲○○、戊○○、庚○○及丙○○等
      人之次數與時間、數量等，被告並未實際賺取差價等情，及被告於犯後已有悔
      意等一切情狀，改判如主文第二項所示之刑，以示懲儆。
　(二)、扣案如附表之海洛因二十四包（驗餘淨重二二．七九公克，包裝重四．八五公
  　　克），均屬毒品，且均為被告所有，應均依法諭知沒收並銷燬之。
　(三)、至於被告轉讓予證人庚○○、甲○○、丙○○而被查獲之前述海洛因四包、二
  　　包及一包，業經原審或本院分別於各該證人施用毒品案件或另案聲請原審諭知
    　沒收並銷燬之，有原審八十七年度訴字第六四三號刑事判決、八十七年度聲字
      第二三八號刑事裁定及本院八十七年度上訴字第二八三九號刑事判決正本或影
      本各一紙在卷可稽；另扣案之預備供轉讓分裝與預備供施用第一級毒品海洛因
      所用之空夾鏈袋七十個及殘留海洛因袋四包，雖均為被告所有且據被告供承在
      卷，然上揭物品業於八十九十年六月二十八日經臺灣桃園地方法院檢察署檢察
      官命令執行沒收銷燬，此有該處分命令影本一紙在卷足稽（原審卷第二宗第三
      六頁）；因前開物品既已滅失，自無再為諭知沒收並銷燬之必要，併予敘明。
據上論斷，應依刑事訴訟法第三百六十九條第一項前段、第三百六十四條、第二百九
十九條第一項前段、第三百條、新修正現行毒品危害防制條例第八條第一項、第十八
條第一項前段、刑法第二條第一項前段、第十一條前段、第五十六條、第四十七條，
判決如主文。
本案經檢察官劉家芳到庭執行職務。
中　　　華　　　民　　　國　　九十三　　年　　　九　　　月　　 十七 　　日
                              臺灣高等法院刑事第二十三庭
                                  審判長法  官　黃　瑞　華
                                        法  官  宋　　　祺
                                        法  官  陳　坤　地
右正本證明與原本無異。
如不服本判決，應於收受送達後十日內向本院提出上訴書狀，其未敘述上訴之理由者
並得於提起上訴後十日內向本院補提理由書（均須按他造當事人之人數附繕本）。
                                        書記官　陳　建　邦
中　　　華　　　民　　　國　　九十三　　年　　　九　　　月　　二十一　　日
附錄：本案論罪科刑法條全文
毒品危害防制條例第八條第一項
轉讓第一級毒品者，處一年以上七年以下有期徒刑，得併科新臺幣一百萬元以下罰金
。
轉讓第二級毒品者，處六月以上五年以下有期徒刑，得併科新臺幣七十萬元以下罰金
。
轉讓第三級毒品者，處三年以下有期徒刑，得併科新臺幣三十萬元以下罰金。
轉讓第四級毒品者，處一年以下有期徒刑，得併科新臺幣十萬元以下罰金。
前四項之未遂犯罰之。
轉讓毒品達一定數量者，加重其刑至二分之一，其標準由行政院定之。
附表：
扣案之第一級毒品海洛因貳拾肆包（驗餘淨重貳拾貳點柒玖公克，包裝重肆點捌伍公
克）均沒收銷燬。
